臺灣臺北地方法院刑事判決　　　　　　 94年度訴緝字第188號
公　訴　人　臺灣臺北地方法院檢察署檢察官
被　　　告　甲○○
選任辯護人　邱基祥律師
上列被告因偽造有價證券等案件，經檢察官提起公訴（八十一年
度偵字第二八一八０、二八一八一、二八一八二號），本院判決
如下：
    主  文
甲○○無罪。
    理  由
一、公訴意旨略以：被告甲○○明知自同案被告曾萬福處販入之
    金雅實業有限公司（下稱金雅公司）與同案被告紀萬所開立
    之如附表所示支票均為同案被告曾萬福利用同案被告紀萬開
    設之金雅公司及紀萬名義開立之支票帳戶所簽發，竟仍販入
    旋而轉賣以供詐財之用，經被害人持票未獲兌現方知受騙之
    事實，因認被告涉有刑法第三百三十九條第一項詐欺取財罪
    嫌云云（起訴書未詳載被告所涉犯罪事實及罪名，業經檢察
    官於民國九十四年九月三十日提出補充理由書，並於本院審
    理中確認被告所犯法條為刑法第三百三十九條第一項詐欺取
    財罪嫌【見本院九十四年十月二十五日準備程序筆錄第二頁
    、審判筆錄第一頁】，先予敘明）。
二、按犯罪事實應依證據認定之，無證據不得推定其犯罪事實；
    不能證明被告犯罪者，應諭知無罪之判決，刑事訴訟法第一
    百五十四條第二項、第三百零一條第一項分別定有明文。又
    事實之認定，應憑證據，如未能發現相當證據，或證據不足
    以證明，自不能以推測或擬制之方法，為裁判基礎；且認定
    犯罪事實所憑之證據，雖不以直接證據為限，間接證據亦包
    括在內，然而無論直接證據或間接證據，其為訴訟上之證明
    ，須於通常一般之人均不致有所懷疑，而得確信其為真實之
    程度者，始得據為有罪之認定，倘其證明尚未達到此一程度
    ，而有合理之懷疑存在而無從使事實審法院得有罪之確信時
    ，即應由法院為諭知被告無罪之判決，有最高法院四十年台
    上字第八六號判例、七十六年台上字第四九八六號判例可資
    參照。次按刑事訴訟法第一百六十一條已於九十一年二月八
    日修正公布，修正後同條第一項規定：檢察官就被告犯罪事
    實，應負舉證責任，並指出證明之方法。因此，檢察官對於
    起訴之犯罪事實，應負提出證據及說服之實質舉證責任。倘
    其所提出之證據，不足為被告有罪之積極證明，或其闡明之
    證明方法，無從說服法官以形成被告有罪之心證，基於無罪
    推定之原則，自應為被告無罪判決之諭知，更有最高法院九
    十二年台上字第一二八號判例意旨足參。
三、公訴人認被告涉有前開罪嫌無非以同案被告曾萬福、紀萬等
    人之供述及金雅公司設於臺北銀行大同分行、台新商業銀行
    營業部、華南商業銀行南門分行之支票帳戶開戶資料（下分
    別稱臺北銀行、台新銀行、華南銀行）、同案被告紀萬設於
    臺灣土地銀行古亭分行、華泰商業銀行大同分行、世華商業
    銀行臺北分行、萬泰商業銀行建成分行、玉山商業銀行城東
    分行之支票帳戶開戶資料（下分別稱土地銀行、華泰銀行、
    世華銀行、萬泰銀行、玉山銀行）、臺北市票據交換所八十
    二年十一月十日北票字第六五一四號函檢附之退票資料明
    細表等為其論據。訊之被告堅詞否認有何詐欺犯行，辯稱：
    伊並沒有向曾萬福購買附表所示支票出售以詐騙他人，曾萬
    福與伊有債務糾紛，所以才會陷害伊，不認識紀萬等語。
四、經查：
  (一)附表所示支票分別為同案被告曾萬福利用知情且無資力之同
    案被告紀萬以金雅公司、紀萬本人名義在臺北銀行、台新銀
    行、華南銀行、土地銀行、華泰銀行、世華銀行、萬泰銀行
    及玉山銀行等金融機構設立支票帳戶後領取支票簽發，並出
    售予知情之第三人持以詐財，而附表所示支票經持票之被害
    人提示後亦確實均遭退票而不獲兌付，同案被告曾萬福、紀
    萬除以上開人頭支票詐財之外，並另涉及偽造身分證件以冒
    名申請支票帳戶使用而偽造有價證券持以詐財，同案被告曾
    萬福因此經臺灣高等法院於八十九年九月二十七日以八十八
    年度上更(二)字第二二一號判決「曾萬福共同連續意圖供行使
    之用而偽造有價證券，累犯，處有期徒刑十二年」，嗣因其
    死亡，經臺灣高等法院於九十一年一月二十二日以九十年度
    重上更(三)字第二一八號判決不受理確定；同案被告紀萬則經
    本院於八十三年十月二十七日以八十三年度訴緝字第三六六
    號判決「紀萬連續偽造有價證券，處有期徒刑六年」（其於
    判決後之同年十一月十日死亡），有臺北銀行、台新銀行、
    華南銀行、土地銀行、華泰銀行、世華銀行、萬泰銀行、玉
    山銀行之支票帳戶開戶資料、臺北市票據交換所八十二年十
    一月十日北票字第六五一四號函檢附之退票資料明細表及
    上開判決書三份、同案被告紀萬之死亡證明書等可參，堪信
    為真，惟此僅足證上開以金雅公司、紀萬本人名義所簽發之
    人頭支票遭持以向人詐騙乙節。
  (二)同案被告曾萬福前於調查局詢問時及偵查、法院審理中雖均
    曾提及上開人頭支票與被告間之關係，惟細譯其供述內容，
    同案被告曾萬福分別於調查局中供稱：「以每張新台幣（下
    同）三千元之代價批售給被告（綽號細漢仔）及綽號二齒仔
    之人，由其二人轉售圖利」、「甲○○係將紀萬之支票轉售
    予綽號阿狗者，再由阿狗登報廣告零售他人」云云；偵查中
    則稱：人頭支票是賣給綽號「二齒」之王財宇、「阿義」云
    云，而經檢察官提示被告照片供同案被告曾萬福指認，同案
    被告曾萬福卻僅稱：有一點像等語；另分別於本院審理中供
    陳：「全部賣給甲○○，以三千五百元一張」、「（問：何
    人跟你買過假支票？）只有王佔跟我拿過支票轉交給甲○○
    」等情；又於上訴審案件中供述：支票以每張三千元賣給「
    細漢」即甲○○、「二齒」即王財宇，伊是透過甲○○刊登
    要買支票的廣告而聯繫認識等語（見第二八一八二號偵查卷
    第七至十一、二二至二三、三一至三三頁、本院第一二二八
    號卷一之第一二五頁、本院第一二二八號卷二之第五九、一
    七五頁、第二二七七號上訴審卷第八六頁），其對於如何認
    識被告、是出售或無償交付支票予被告（即『王佔跟我拿過
    支票轉交給甲○○』乙節）、人頭支票係賣給何人（交王佔
    轉交被告，或分別賣給被告及王財宇，或全部賣給被告）、
    以多少價格出售支票予被告（三千元或三千五百元）、被告
    係透過刊登廣告要蒐購支票而認識同案被告曾萬福抑或先向
    同案被告曾萬福購得人頭支票後刊登廣告出售等等之細節均
    為不相一致之供述，甚且於檢察官提示被告照片供其指認時
    ，其亦不能確定，而同案被告曾萬福於本案上訴審審理中已
    經死亡，並經判決不受理確定，已如上述，無從傳喚到庭為
    交互詰問以釐清事實，則被告究係透過何種管道，以何種價
    格，向同案被告曾萬福購得何種支票，又購得支票後如何處
    理等情，已均無從得知，況被告自陳因簽賭六合彩而與同案
    被告曾萬福有債務糾紛，則同案被告曾萬福是否可能因此嫌
    隙而指被告為共犯之人，亦非不可能，是亦不能以同案被告
    曾萬福所為之瑕疵供述遽認被告有購買人頭支票詐財之行為
    。
  (三)同案被告紀萬於本院審理中則僅坦承提供名義予同案被告曾
    萬福以開立金雅公司，俾便開設金雅公司及紀萬個人名義之
    支票帳戶後領取支票使用乙節，惟對於同案被告曾萬福如何
    使用所請領之支票則完全未曾供述，是其供詞僅能證明與同
    案被告曾萬福間之關係，尚不足認定同案被告曾萬福將金雅
    公司、紀萬個人名義領得之支票係出售予被告用以詐財。
  (四)又遍查全卷，附表所示支票雖均係經提示而未獲兌現之人頭
    支票，然各持票之被害人如何取得支票，是否從被告處取得
    ，被害人遭詐騙之財物為何等情，均無任何證據可資佐證，
    是不能證明附表所示支票均為被告購入後又出售以詐財之用
    。
五、綜上所述，公訴人認被告涉有詐欺取財罪嫌之主要論據，既
    無從證明被告確有向同案被告曾萬福購入人頭支票後出售供
    第三人詐欺取財之犯行，不能使本院得有罪之確信，此外，
    復查無其他積極證據足證被告確有公訴人所指犯行，不能證
    明被告犯罪，自應為被告無罪判決之諭知。
據上論斷，應依刑事訴訟法第三百零一條第一項，判決如主文。
本案經檢察官張書華到庭執行職務
中　　華　　民　　國　　94　　年　　12　　月　　 7　　日
　　　　　　　　　刑事第四庭    審判長法　官  劉慧芬
                                      法  官  李桂英
                                      法  官  黎惠萍
上正本證明與原本無異。
如不服本判決，應於判決送達後10日內向本院提出上訴狀（應抄
附繕本）。告訴人或被害人如對於本判決不服者，應具備理由請
求檢察官上訴，其上訴期間之計算係以檢察官收受判決正本之日
期為準。
                                      書記官  楊麗娟
中　　華　　民　　國　　94　　年　　12　　月　　 7　　日
